臺灣高等法院刑事判決
110年度上訴字第1951號
上  訴  人  
即  被  告  丁婉婷
選任辯護人  關維忠律師
上列上訴人因違反毒品危害防制條例案件，不服臺灣臺北地方法
院109年度訴字第1230號，中華民國110年4月6日第一審判決（起
訴案號：臺灣臺北地方檢察署109年度偵字第27256號），提起上
訴，本院判決如下：
    主  文
原判決撤銷。
丁婉婷意圖販賣而持有第二級毒品，處有期徒刑壹年陸月。扣案
之第二級毒品大麻捌包（含包裝袋捌個，驗餘合計淨重柒拾肆點
零柒公克）均沒收銷燬，行動電話壹支（含門號○○○○○○○○○○號SI
M卡壹張）沒收。
    犯罪事實
一、丁婉婷知悉大麻係毒品危害防制條例所定之第二級毒品，不
    得意圖販賣而持有，於民國108年5月間發現其男友陸建宇（
    已歿）遺留大麻8包（合計淨重74.11公克，取樣0.04公克鑑
    驗用罄，驗餘合計淨重74.07公克），而持有第二級毒品大
    麻純質淨重逾20公克，嗣於109年1月上旬，因缺錢花用，竟
    萌生意圖販賣而持有第二級毒品之犯意，欲伺機將上開大麻
    販售以牟利，而使用門號0000000000號行動電話，向暱稱「
    Holden」之成年男子探詢交易機會，惟未開始磋商交易條件
    即行作罷，嗣為警於109年10月5日晚間11時35分許，在臺北
    市大安區市民大道與光復南路交岔路口攔檢而查獲，並扣得
    上開大麻8包及行動電話1支。
二、案經臺北市政府警察局大安分局報請臺灣臺北地方檢察署檢
    察官偵查起訴。
    理  由
壹、證據能力
　　本院認定犯罪事實所憑之供述證據，檢察官、被告及辯護人
    均同意作為本案證據（見本院卷55、56頁），經本院審酌各
    該陳述作成時之情況，認為適當，而其他非供述證據之取得
    程序，並無違法或不當，因認均有證據能力。
貳、實體方面
一、認定犯罪事實所憑之證據及理由
　㈠上揭犯罪事實，業據上訴人即被告丁婉婷於偵查、原審及本
    院審理時坦承不諱（見偵卷27、28、89頁、原審卷116頁、
    本院卷74、78頁），且有菸草8包、行動電話1支扣案可證。
    上開扣案菸草8包，經送鑑驗，確為第二級毒品大麻，合計
    淨重74.11公克，取樣0.04公克鑑驗用罄，驗餘合計淨重74.
    07公克等情，亦有法務部調查局濫用藥物實驗室109年10月2
    9日調科壹字第10923017690號鑑定書可憑（見偵卷103頁）
    。此外並有搜索扣押筆錄、扣押物品目錄表、查獲現場及扣
    案物照片（偵卷37至50頁）、手機畫面翻拍照片（偵卷53至
    56頁）、陸建宇個人戶籍資料、診斷證明書、故人略歷（偵
    卷117頁、本院卷81、83頁）在卷可稽，足認被告自白與事
    實相符。
　㈡被告上訴之初，雖否認販賣意圖，辯護人亦為被告辯稱：被
    告為警查獲半年多前，雖一度產生想要將陸建宇生前殘留之
    大麻出售，以換取照顧2名未成子女生活扶養費之念頭，但
    事後揚棄而不為，此等「曾經擁有過而已不復存在」犯罪意
    圖，是否仍應論以意圖販賣而持有第二級毒品罪仍屬有疑等
    語。惟被告已使用行動電話向「Holden」探詢交易可能，而
    有具體之外部行為表徵，其欲伺機販售毒品牟利之主觀犯意
    至灼，縱未開始磋商交易大麻條件，仍無礙其意圖販賣而持
    有第二級毒品罪之成立。至於被告縱為扶養子女鋌而走險，
    亦屬其犯罪動機，與意圖販賣而持有毒品罪之構成要件無涉
    。因認被告上開所辯，核與事證不符，應以其認罪自白始為
    真實可採。
　㈢本案事證明確，被告犯行堪予認定。
二、論罪
  ㈠毒品危害防制條例第2條第2項第2款所稱之第二級毒品「大麻
    」，係指「不包括大麻全草之成熟莖及其製品（樹脂除外）
    及由大麻全草之種子所製成不具發芽活性之製品」而言；準
    此，該所謂「大麻」，即除全草之成熟莖及其樹脂外之製品
    、種子所製成不具發芽活性之製品以外，其餘任何部位要均
    屬之。故同條例第11條第4項所定「持有第二級毒品純質淨
    重20公克以上」者，其中「純質淨重」，於「大麻」之情形
    ，係指大麻全草之上開部分之淨重之謂（最高法院101年度
    台上字第1771號判決意旨參照）。扣案煙草8包，經檢驗均
    含第二級毒品大麻成分，揆諸前揭說明，被告所持有大麻之
    淨重，即可作為其持有大麻純質淨重之認定，合先敘明。
　㈡被告基於販賣營利以外之原因，持有扣案純質淨重20公克以
    上之第二級毒品大麻，並探詢交易可能，惟未達於提供買方
    看貨或與之議價等實現對特定或可得特定買方銷售、行銷，
    而對於販賣毒品罪所要保護整體國民身心健康法益，形成直
    接危險，開始實行足以與販賣毒品罪構成要件之實現具有必
    要關聯性之著手販賣階段，旋即罷手。是從被告整體行為以
    觀，所為係犯毒品危害防制條例第5條第2項之意圖販賣而持
    有第二級毒品罪，至於其持有第二級毒品純質淨重20公克以
    上之低度行為，為意圖販賣而持有第二級毒品之高度行為所
    吸收，不另論罪。
　㈢刑之減輕規定
  　⒈就上開犯行，被告於偵查、原審及本院審理時自白不諱，
      已見前述，應依毒品危害防制條例第17條第2項規定減輕
      其刑。
　　⒉按刑法第59條規定犯罪之情狀可憫恕者，得酌量減輕其刑
      ，其所謂「犯罪之情狀」，與同法第57條規定科刑時應審
      酌之一切情狀，並非有截然不同之領域，於裁判上酌減其
      刑時，應就犯罪一切情狀（包括第57條所列舉之10款事項
      ），予以全盤考量，審酌其犯罪有無可憫恕之事由（即有
      無特殊之原因與環境，在客觀上足以引起一般同情，以及
      宣告法定低度刑，是否猶嫌過重等等），以為判斷。是刑
      法第59條之酌量減輕其刑，重在其犯罪之情狀有其特殊之
      原因與環境，在客觀上足以引起一般同情，達於客觀上足
      以引起同情，確可憫恕者，即可當之，並不排除同法第57
      條各款所列之事由。本院基於前開認定，考量被告係承繼
      其男友所遺而非積極價購取得扣案大麻，並在109年1至3
      月間，因經濟壓力探詢交易機會後，隨即罷手，惡性難謂
      重大，惟所犯為法定本刑5年以上有期徒刑之罪，即使依
      上揭毒品危害防制條例第17條第2項減至有期徒刑2年6月
      ，仍屬情輕法重，在客觀上足以引起一般同情，確可憫恕
      ，爰依刑法第59條規定酌量遞減其刑，以求個案量刑之妥
      適平衡。
三、撤銷改判之理由及科刑
　㈠原審認被告犯行事證明確，予以論罪科刑，固非無見。惟查
    ：本案允宜依刑法第59條規定遞減被告之刑，以求個案量刑
    之妥適平衡，業經本院論述如上。原審未充分考量上情，認
    無適用刑法第59條之餘地，難認妥適。被告執此指摘原判決
    不當，提起本件上訴，為有理由，應由本院撤銷改判之。
　㈡爰審酌被告之犯罪情節、行為惡害、持有大麻之數量、期間
    、犯罪之動機、目的、手段、坦承犯行良有悔意，兼衡其素
    行、教育程度、工作收入情形、家庭生活狀況（見原審卷85
    、87、本院卷79、89至101頁）等一切情狀，量處如主文第
    二項所示之刑。被告前因詐欺案件，經臺灣高雄地方法院於
    110年6月23日以108年度訴字第660號、109年度訴字第289、
    368號宣告有期徒刑1年6月在案，核與刑法第74條第1項所定
    緩刑要件不合，無從宣告緩刑，附此敘明。
四、沒收：
　㈠扣案大麻8包，為本案查獲之第二級毒品，連同其包裝袋，因
    無法與毒品完全析離，除鑑驗用罄部分，已經滅失外，不問
    屬於犯罪行為人與否，均依毒品危害防制條例第18條第1項
    前段規定沒收銷燬。
　㈡扣案之行動電話1支（含門號0000000000號SIM卡1張），為被
    告犯本件意圖販賣而持有第二級毒品所用之物，業據被告供
    承在卷，並有通訊畫面翻拍照片可憑，不問屬於犯罪行為人
    與否，應依毒品危害防制條例第19條第1項規定沒收。
據上論斷，應依刑事訴訟法第369條第1項前段、第364條、第299
條第1項前段，判決如主文。
本案經檢察官郭建鈺提起公訴，檢察官董怡臻到庭執行職務。
中　　華　　民　　國　　110 　年　　11　　月　　30　　日
              　　刑事第六庭    審判長法　官  劉方慈
                                      法　官  許曉微
                                      法　官  朱嘉川
以上正本證明與原本無異。
如不服本判決，應於收受送達後20日內向本院提出上訴書狀，其
未敘述上訴之理由者並得於提起上訴後20日內向本院補提理由書
（均須按他造當事人之人數附繕本）「切勿逕送上級法院」。
                                      書記官  尤朝松　　
中　　華　　民　　國　　110 　年　　11　　月　　30　　日
附錄本案論罪科刑法條全文
毒品危害防制條例第5條
意圖販賣而持有第一級毒品者，處無期徒刑或10年以上有期徒刑
，得併科新臺幣7百萬元以下罰金。
意圖販賣而持有第二級毒品者，處5年以上有期徒刑，得併科新
臺幣5百萬元以下罰金。
意圖販賣而持有第三級毒品者，處3年以上10年以下有期徒刑，
得併科新臺幣3百萬元以下罰金。
意圖販賣而持有第四級毒品或專供製造、施用毒品之器具者，處
1年以上7年以下有期徒刑，得併科新臺幣1百萬元以下罰金。